臺灣高等法院刑事判決　　　　　　　 100年度上易字第1490號
上　訴　人
即　被　告　鄭采鈺
　　　　　　李曉菁
上列上訴人等因傷害案件，不服臺灣板橋地方法院100年度易字
第174號，中華民國100年5月6日第一審判決（起訴案號：臺灣板
橋地方法院檢察署99年度調偵字第2513號），提起上訴，本院判
決如下：
    主  文
上訴駁回。
鄭采鈺、李曉菁均緩刑貳年。
    事  實
一、林文舜（其傷害罪部分，業經原審法院判處拘役40日確定）
    與鄭采鈺、李曉菁母女為鄰居關係，於民國98年12月10日上
    午10時28分許，在鄭采鈺、李曉菁位於新北市○○區○○路
    725巷1號住處前，因細故與鄭采鈺、李曉菁發生口角，林文
    舜基於傷害之犯意，鄭采鈺、李曉菁亦共同基於傷害之犯意
    ，由林文舜持隨手撿拾之木棍，鄭采鈺及李曉菁各持長約70
    公分之拔釘器1支，進行互毆，致林文舜受有前額併頭皮撕
    裂傷共3.5公分、左手臂挫傷等傷害（鄭采鈺同時受有左肩
    、左上臂挫瘀傷等傷害；李曉菁則受有頭部外傷併腦震盪、
    前額撕裂傷2.5公分之傷害）。
二、案經林文舜訴由臺北縣政府（現改制為新北市政府）警察局
    新莊分局報告臺灣板橋地方法院檢察署檢察官偵查起訴。
    理  由
壹、證據能力方面：
一、本件下列所引用之被告以外之人於警詢、偵查時之陳述，業
    據被告二人於本院準備程序時同意作為證據（本院卷第40頁
    ），被告二人復未於言詞辯論終結前聲明異議，依刑事訴訟
    法第159條之5第2項、第1項規定，視為同意作為證據。本院
    並審酌上揭被告以外之人所為陳述作成之情況，均係出於自
    由意志，並無證明力顯然過低之情形，亦無顯不可信之情狀
    ，認均適當，應皆有證據能力。
二、本院下列所引用卷內之文書證據之證據能力部分，並無證據
    證明係公務員違背法定程序所取得，且檢察官、被告等於本
    院亦均未主張排除下列文書證據之證據能力，且迄本院言詞
    辯論終結前均未表示異議，本院審酌前揭文書證據並無顯不
    可信之情況與不得作為證據之情形，依刑事訴訟法第158條
    之4反面解釋及第159條之4之規定，應認均有證據能力。
貳、實體方面：
一、訊據上訴人即被告鄭采鈺、李曉菁固坦承有於前揭時、地與
    告訴人林文舜發生口角之事實，惟矢口否認有傷害犯行，被
    告鄭采鈺辯稱：因林文舜養鳥環境髒亂，當天伊請林文舜打
    掃，但林文舜不高興就拿木棍打伊，伊雖有拿拔釘器要防衛
    ，但被林文舜打時拔釘器就掉了，根本沒有打林文舜云云；
    被告李曉菁則辯稱：伊沒有拿拔釘器打林文舜，當天是林文
    舜拿球棒衝進伊家要打伊母親鄭采鈺，伊為保護母親就把母
    親推開，所以林文舜就打到伊，之後伊就暈倒了云云。惟查
    ：
  (一)被告鄭采鈺、李曉菁於上開時、地分持拔釘器1支傷害告訴
    人林文舜之事實，業據證人即告訴人林文舜於警詢、偵查及
    原審具結證述明確。而告訴人林文舜確受有前額併頭皮撕裂
    傷共3.5公分、左手臂挫傷之傷害，並有衛生署臺北醫院診
    斷證明書1紙存卷足佐（偵卷第16頁），觀諸上開診斷證明
    書記載告訴人林文舜所受傷勢，與其於案發後所拍攝之受傷
    照片相符，亦可清晰看出前額有一道撕裂傷之情形，有受傷
    照片2張可證（偵卷第17至18頁），核與告訴人林文舜指訴
    之情節相符。足徵告訴人林文舜提出之診斷證明書所載傷勢
    確係被告鄭采鈺、李曉菁之行為所致。
  (二)被告鄭采鈺雖質疑：林文舜為乩童，長期使用法器操練身體
    ，頭部與背部乃經常損傷部位，懷疑其頭部非新傷云云。惟
    據證人即當日到場處理之警員陳萬福於偵訊時證稱：當天是
    值班警員通知伊到現場，伊跟張育偉警員到現場去已經有救
    護車，伊看到李曉菁已經上擔架要送醫院，並看到林文舜頭
    上在流血，伊就去瞭解情形，他說他被鄭采鈺、李曉菁打，
    至於拿什麼打的伊忘記了，伊問為何李曉菁是打人的人還要
    被送醫，林文舜說他要防衛，拿地上的棍子揮擊到李曉菁，
    李曉菁才會送醫，伊看林文舜的傷應該是當天被打的，地上
    有血跡等語（見調偵卷第13頁），證人陳萬福之證述核與告
    訴人林文舜前揭所證情節均相一致。且告訴人林文舜於98年
    12月10日至衛生署臺北醫院進行急診就醫手術縫合傷口與X
    光檢查等情，亦有上開診斷證明書可參，益徵告訴人林文舜
    確係於98年12月10日受有前揭傷勢，被告鄭采鈺之質疑，要
    非可採。
  (三)至被告鄭采鈺認起訴書證據清單漏載到場處理之警員王鴻斌
    ，且王鴻斌當天有在事發地點錄影，聲請調閱該錄影帶，並
    質疑告訴人案發當日出現在新泰綜合醫院，為何出是由行政
    院衛生署臺北醫院開立之診斷證明書等節。經查，據被告鄭
    采鈺於原審供稱：警員王鴻斌到場時，林文舜已經沒有再打
    了等語（原審卷第第38頁），故警員王鴻斌到場時，被告二
    人與告訴人林文舜已無在互毆狀態，警員王鴻斌既未目睹傷
    害情狀，即無列為證據之必要，故其嗣後所為之現場錄影，
    亦核與釐清本件傷害案情無關，是本院認上述證據之調查均
    無必要。另據告訴人林文舜於本院陳稱：伊係直接去臺北醫
    院縫傷口，伊並沒有去新泰醫院等語（本院卷第39頁反面）
    ，故被告認告訴人有至新泰醫院，容有誤會。
  (四)綜上所述，被告鄭采鈺、李曉菁前開所辯，顯屬事後卸責之
    詞，委無足採，本案事證明確，被告鄭采鈺、李曉菁傷害犯
    行堪以認定，應予依法論科。
二、核被告鄭采鈺、李曉菁所為，均係犯刑法第277條第1項之傷
    害罪。被告鄭采鈺、李曉菁就上開犯行，互有犯意聯絡及行
    為分擔，均為共同被告。
三、原審就被告上揭犯行，適用刑法第28條、第277條第1項、第
    41條第1項前段、刑法施行法第1條之1規定，並審酌被告2人
    與告訴人林文舜為鄰居關係，理應相互忍讓，共同維護居住
    安寧，卻因細故而互相傷害，兼衡其等犯罪之動機、目的、
    手段、對彼此造成傷害之程度，及被告鄭采鈺、李曉菁犯後
    否認犯行之態度，且迄未達成和解，惟念及被告2人與告訴
    人係鄰居關係，為避免雙方仇怨加深等一切情狀，分別量處
    被告鄭采鈺、李曉菁各拘役50日，並均諭知易科罰金之折算
    標準等情，經核其認事用法並無違誤，其量刑亦稱妥適。
四、被告2人上訴猶執陳詞否認犯行，並爭執地上血跡係被告李
    曉菁所流，並非告訴人的，認證人即警員陳萬福之證詞不實
    ，惟依證人陳萬福於偵訊之證詞，其到現場時李曉菁已上擔
    架送醫院，其係在現場看到告訴人頭上在流血，才判斷地上
    血跡應係告訴人的，故證人陳萬福到現場時並未看到被告李
    曉菁受傷之情狀，其依告訴人傷勢，認定地上血跡係告訴人
    所有，並無悖於常情，何況，地上血跡究係何人所流，亦與
    告訴人確實受有傷勢一事無涉。故被告2人執此指摘原判決
    不當，為無理由，應予駁回。
五、末查被告2人均未曾因故意犯罪受有期徒刑以上之宣告，有
    本院被告全國前案紀錄表在卷可稽，其等因鄰居相處問題生
    有細故，即與告訴人互毆，致罹刑章，經此偵、審暨科刑教
    訓後，均當知所警惕，信無再犯之虞，且告訴人於本院審理
    時已明確表示願意原諒被告2人，請法院輕判，給其等機會
    等語（本院卷第60頁），本院因認對其等宣告之刑以暫不執
    行為適當，爰依刑法第74條第1項第1款之規定，均宣告緩刑
    2年，以啟自新。
據上論斷，應依刑事訴訟法第368條，刑法第74條第1項第1款，
判決如主文。
本案經檢察官劉文水到庭執行職務。
中    華    民    國   100    年    8     月    16    日
                  刑事第二庭審判長法  官  洪光燦
                                  法  官  李麗玲
                                  法  官  林恆吉
以上正本證明與原本無異。
不得上訴。
                                  書記官  陳盈璇
中    華    民    國   100    年    8     月    17    日
附錄本案論罪科刑法條：
中華民國刑法第277條第1項
傷害人之身體或健康者，處3 年以下有期徒刑、拘役或1 千元以
下罰金。